【裁判字號】    97,破抗,23
【裁判日期】    970227
【裁判案由】    宣告破產
【裁判全文】
臺灣高等法院民事裁定                  97年度破抗字第23號
抗  告  人  甲○○
抗告人因聲請宣告破產事件，對於中華民國96年12月31日臺灣桃
園地方法院96年度破字第55號所為裁定，提起抗告，本院裁定如
下：
    主  文
原裁定廢棄，發回臺灣桃園地方法院。
    理  由
一、抗告人於原法院聲請意旨略以：抗告人因理財失誤，墜入銀
    行循環高利之陷阱，現今陷於財務困境，無法負擔巨額債務
    ，現時資產約新臺幣（以下同）3,380,894元，負債約5,384
    ,168元，負債超過資產甚多，債務明顯不能清償，爰依破產
    法之規定，提出財產狀況說明書、債權人清冊、財產目錄、
    土地、建物登記謄本等件，聲請宣告破產。
二、原法院以：抗告人所提出財產目錄及土地建物登記謄本，僅
    有坐落桃園縣平鎮市○○段292地號土地應有部分及其上155
    0建號建物，惟上開房地經內政部營建署設定第1順位2,470,
    000元之抵押權，及台灣土地銀行設定第2順位 470,000元之
    最高限額抵押權，抗告人提出之債權人清冊記載負欠台灣土
    地銀行 2,800,000元，台灣土地銀行則具狀陳報其債權性質
    為「不動產抵押貸款」，抗告人尚負欠其 354,900元本息及
    違約金，抗告人顯將負欠內政部營建署之抵押債務誤列於負
    欠台灣土地銀行抵押債務項下，則待上開有別除權之債權人
    行使權利後，抗告人實質上已無剩餘資產。而抗告人尚有債
    務達 2,385,835元，且經原法院合法通知未到場，亦未釋明
    其有財產得供清償破產財團費用及財團債務，更遑論得供清
    償上開債務之用，是本件如宣告抗告人破產，將使構成破產
    財團之財產更形減少，徒使債權人之債權減少分配而無宣告
    破產之實益，認抗告人聲請宣告破產，為無理由，應予駁回
    ，固非無見。
三、惟按：「破產，對債務人不能清償債務者，宣告之。」、「
    在裁定前，法院得依職權為必要之調查，並傳訊債務人、債
    權人及其他關係人。」破產法第57條、第63條第 2項分別定
    有明文；且依同法第 148條所為「破產宣告後，如破產財團
    之財產不敷清償財團費用及財團債務時，法院因破產管理人
    之聲請，應以裁定宣告破產終止。」規定之旨趣，除債務人
    之財產不敷清償破產財團費用及財團債務外，尚難認無宣告
    破產之實益；參照司法院25院字第1505號所為「破產固係對
    於債務人不能清償債務者宣告之，但法院就破產之聲請。以
    職權為必要之調查，確係毫無財產，則破產財團即不能構成
    ，無從依破產程序清理其債務，參照破產法第 148條之趣旨
    ，自應依同法第63條，以裁定駁回其聲請。」之解釋意旨，
    法院就破產之聲請，即應依職權為必要之調查，倘債務人確
    係毫無財產可構成破產財團，或債務人之財產不敷清償破產
    財團費用及財團債務，無從依破產程序清理其債務時，始得
    以無宣告破產之實益，而裁定駁回破產之聲請。本件除抗告
    人所提出財產狀況說明書列有不動產外，並無其他資產，其
    債權人清冊所列載者盡為銀行之債務，由所提出不動產謄本
    有權利人為中華民國(管理者為內政部營建署)之抵押權設定
    登記，其權利價值為 2,470,000元，其所列財產狀況說明書
    、債權人清冊即有疑義，非無調查必要；且抗告人是否尚有
    其他財產或信用能力，如所營事業、月(年)收入等均有依破
    產法第63條第 2項之規定，為職權調查必要，原法院僅函查
    銀行之債務額，難謂已盡職權調查之能事，憑抗告人所提出
    財產狀況說明書、債權人清冊，逕以抗告人經合法通知未到
    場，亦未釋明其有財產得供清償破產財團費用及財團債務，
    更遑論得供清償債務之用，認抗告人聲請宣告破產，為無理
    由，尚嫌率斷。抗告意旨指摘原裁定不當，求予廢棄，非無
    理由，應由本院予以廢棄，發回原法院詳予調查，另為適法
    處理，以昭折服。
四、據上論結，本件抗告為有理由，爰依破產法第 5條、民事訴
    訟法第492條之規定，裁定如主文。
中    華    民    國    97    年     2    月    27    日
                    民事第五庭
                        審判長法  官  魏麗娟
                              法  官  梁宏哲
                              法  官  陳博享
正本係照原本作成。
本裁定除以適用法規顯有錯誤為理由，並經本院許可外，不得再
抗告。如提起再抗告，應於收受後10日內委任律師為訴訟代理人
向本院提出再抗告狀。並繳納再抗告費新台幣１千元。
中    華    民    國    97    年    2     月    29    日
                              書記官  鄭靜如


司法院資訊處製作；財團法人民間司法改革基金會備份。
